最高法院刑事判決　　　　　　一○○年度台上字第二八五九號
上　訴　人　沈政德
選任辯護人　王家鈺律師
上列上訴人因違反毒品危害防制條例案件，不服台灣高等法院高
雄分院中華民國九十九年三月九日第二審更審判決（九十九年度
上更(一)字第二一號，起訴案號：台灣高雄地方法院檢察署九十五
年度偵字第一二四七八號），提起上訴，本院判決如下：
    主  文
上訴駁回。
    理  由
按刑事訴訟法第三百七十七條規定，上訴於第三審法院，非以判
決違背法令為理由，不得為之。是提起第三審上訴，應以原判決
違背法令為理由，係屬法定要件。如果上訴理由書狀並未依據卷
內訴訟資料，具體指摘原判決不適用何種法則或如何適用不當，
或所指摘原判決違法情事，顯與法律規定得為第三審上訴理由之
違法情形，不相適合時，均應認其上訴為違背法律上之程式，予
以駁回。本件上訴人沈政德上訴意旨略稱：(一)扣案MOTOROLA手機
一支，雖係上訴人所有，並曾用與吳泉通聯，但案發當日民國
九十五年四月二十七日並無通訊監察譯文，不能證明該手機與本
件販賣第二級毒品有何關係，原判決竟宣告沒收，於法未合。(二)
上訴人及林怡雯係於警方對吳泉等人搜索完成後到達現場，當
時身上並無任何毒品，亦無交易行為，警方以現行犯逮捕，自屬
違法。警方非法逮捕上訴人及林怡雯後所製作之警詢、偵查筆錄
，依刑事訴訟法第一百五十六條規定，均無證據能力。原判決仍
將上開筆錄作為不利上訴人之證據，自有適用法則不當之違法。
(三)證人林怡雯、吳泉於偵查中之供述，未經具結，亦未告知其
得拒絕證言，復未經上訴人對質詰問，均無證據能力。原判決以
上開筆錄作為判處上訴人罪刑之證據，亦有違誤。(四)警方製作之
通訊監察譯文，係針對個案所製作，不具例行性要件，並非公務
上製作之紀錄或證明文書，且其內容與販賣毒品無關。原審未依
職權勘驗通訊監察錄音光碟，比對該通訊監察譯文內容，徒以警
員有據實記錄之義務，查無顯不可信之情形，認有證據能力，亦
有應於審判期日調查之證據未予調查及判決理由不備之違誤。(五)
原審以林怡雯證稱：吳泉之親友曾去拜訪伊，詢問事情經過，
說明事情之嚴重性，向伊說倘非吳泉販毒予伊，就請伊不要亂
指認云云，認林怡雯已受有壓力，之前所述較為可採。然林怡雯
所述之親友係指何人？所述是否屬實？原審均未調查，逕認林怡
雯之證詞已受影響，有應於審判期日調查之證據未予調查及判決
理由不備之違法。(六)林怡雯已於警詢及偵查中證實所謂「介紹」
一詞純屬警方誤解在先，而檢察官亦故意誘導其為相同之證詞，
原判決復斷章取義，忽略林怡雯上開重要證詞，僅擷取不利上訴
人部分，自有判決理由不備及矛盾之違法。(七)原判決理由雖謂上
訴人與吳泉認識時間甚久，而與林怡雯僅認識一天，彼此情誼
深淺，一望而知。足認上訴人係基於幫助吳泉販賣第二級毒品
甲基安非他命之故意，積極引介林怡雯與吳泉認識，自係幫助
犯等語。然並未經合法調查，亦無任何證據佐證，況上訴人乃被
動告知何處有毒品交易，且明示價格非其所知悉，並非幫助販賣
，而係幫助購買，原判決未予深究，即推測上訴人為幫助犯，自
有判決理由不備之違法。(八)上訴人自始即否認有販賣毒品營利之
意圖，原審未就卷內有利上訴人之證據為詳實之認定，反而斷章
取義徒以不利上訴人之推測之詞，認上訴人有幫助販賣毒品之圖
利意圖，亦有未洽云云。
惟查，原判決依憑上訴人部分不利於己之供述，證人林怡雯不利
於上訴人之部分證詞，上訴人持用之0000000000號、
林怡雯持用之0000000000號、吳泉之000000
0000號電話通聯紀錄、搜索扣押筆錄、扣押物品目錄清單、
高雄醫學大學附設中和紀念醫院九十五年六月十三日00000
000號檢驗報告、通訊監察譯文、原審上訴審勘驗筆錄、台灣
高等法院被告（上訴人）前案紀錄表、第一審九十五年度簡字第
四一一二號判決，扣案MOTOROLA手機、甲基安非他命等證據，資
以認定上訴人有原判決事實欄所記載之犯罪事實，因而撤銷第一
審科刑之判決，改判論處上訴人幫助販賣第二級毒品罪刑（處有
期徒刑三年七月，併為從刑之諭知），已詳述其所依憑之證據及
認定之理由。對於上訴人辯稱：伊僅為林怡雯介紹購買毒品之管
道，伊並不知道吳泉有在販賣毒品，並未幫助吳泉販賣毒品
，最多僅係幫助施用毒品云云。經綜合調查證據之結果，認係卸
責之詞，不足採信，分別在判決理由內詳予指駁，並說明其證據
取捨及判斷之理由。且敘明：(1)林怡雯透過朋友介紹打電話給上
訴人，請託代為詢問有無毒品可供購買，經上訴人電話聯絡吳
泉後，由上訴人開車載林怡雯找到吳泉，林怡雯向吳泉購買
價格新台幣（下同）一萬元之第二級毒品甲基安非他命一錢，嗣
因林怡雯認該毒品有問題，上訴人又載林怡雯找吳泉處理等情
，已經林怡雯於警詢及偵查中證述在卷，與上訴人於原審之供述
相符，經警搜索吳泉之住處，亦扣得甲基安非他命，並有上開
電話通聯紀錄可佐，自可認定。(2)林怡雯雖於偵查中曾證稱：毒
品係向吳泉之朋友買的，並非向吳泉買的，於第一審證稱：
伊係向吳泉朋友綽號「阿林仔」之「兵和原」買毒品各云云。
然林怡雯於警詢及偵查中均未提及有何綽號「阿林仔」之人在場
，嗣後翻異其供，自屬可疑，且林怡雯嗣於偵查及原審與吳泉
等人同庭作證，自有遭受人情壓力，林怡雯亦證稱：吳泉之親
友曾拜訪伊，詢問此事，叫伊不要亂指認云云，足見林怡雯先前
於警詢及偵查中所述較無人情壓力，自屬可採。顯然販賣毒品甲
基安非他命予林怡雯者，應即係吳泉，林怡雯向吳泉朋友綽
號「阿林仔」之「兵和原」買毒品各云云，並不足採。(3)林怡雯
已證稱：伊友人說上訴人有門路可以買毒品，於九十五年四月二
十七日介紹伊與上訴人認識，上訴人說他沒有毒品，要帶伊到吳
泉那裏購買，而上訴人亦供稱：伊已認識吳泉一年多，伊與
林怡雯於九十五年四月二十七日當天才認識，是林怡雯之友人叫
林怡雯致電予伊，問伊有無毒品，伊因見過吳泉施用毒品，故
向吳泉調毒品各云云。顯然上訴人與吳泉相識甚久，與林怡
雯則僅認識一天，雙方交情深淺可知。足認上訴人將可自吳泉
處購得毒品之訊息告訴林怡雯，並積極引介吳泉與林怡雯認識
，並將林怡雯帶往進行毒品交易之地點，復於毒品交易完成後，
再居中協調林怡雯不滿毒品品質問題，應係基於幫助吳泉販賣
第二級毒品甲基安非他命之故意，並提供有形之助力。且上訴人
有施用第二級毒品甲基安非他命之慣行，並坦承吳泉曾免費提
供毒品供其施用云云，益徵上訴人明知吳泉販賣第二級毒品甲
基安非他命，因吳泉曾無償提供甲基安非他命供其施用，而積
極為吳泉介紹買家，維繫友好關係，更載送買家前往購買，確
係幫助吳泉販賣第二級毒品等語甚詳。原判決所為論述，核與
卷證資料相符，從形式上觀察，並無足以影響判決結果之違背法
令之情形。按：(一)認事採證、證據之取捨及證據證明力之判斷，
俱屬事實審法院之職權，苟無違背證據法則，自不能指為違法。
證人供述之證據前後縱有差異，事實審法院依憑證人前後之供述
證據，斟酌其他證據，本於經驗法則及論理法則，取其認為真實
之一部，作為判斷之證據，自屬合法。本件原審綜合上訴人部分
不利於己之供述，證人林怡雯不利於上訴人之部分證詞，上訴人
持用之0000000000號、林怡雯持用之0000000
000號、吳泉持用之0000000000號電話通聯紀錄
、搜索扣押筆錄、扣押物品目錄清單、高雄醫學大學附設中和紀
念醫院九十五年六月十三日00000000號檢驗報告、原審
上訴審勘驗筆錄、台灣高等法院被告（上訴人）前案紀錄表，第
一審九十五年度簡字第四一一二號判決，扣案MOTOROLA手機、甲
基安非他命等證據，據此認定上訴人有本件之犯罪事實。對於上
訴人之辯解，認不足採，已分別在判決內詳述其認事採證、證據
取捨及判斷之理由，核與證據法則無違，為其職權之適法行使，
自不能指為違法。本件原判決理由已敘明林怡雯於警詢及偵查中
不利上訴人之證詞，與上訴人於原審之供述並無不合，且因未與
上訴人等同庭作證，無人情壓力及外界干擾，較為可信，並有電
話通聯紀錄及扣案甲基安非他命、MOTOROLA手機佐證，自屬可採
。至林怡雯嗣於偵查及第一審有利上訴人之證述，無非事後袒護
之詞，並不可採等情。原判決係綜合林怡雯歷次證述情形，上訴
人之供述及電話通聯紀錄，並非單憑林怡雯證稱：吳泉之親友
曾去拜訪伊，詢問事情經過云云，即認林怡雯有遭受壓力，原審
所為證人林怡雯證言之取捨，與證據法則無違。且原判決理由謂
上訴人與吳泉認識一年，案發當日才與林怡雯認識，上訴人有
施用甲基安非他命之習性，而吳泉亦曾無償提供甲基安非他命
予上訴人施用，則上訴人提供林怡雯購買毒品之訊息，進而載林
怡雯至吳泉處，由林怡雯向吳泉購買甲基安非他命，自係幫
助吳泉販賣甲基安非他命給林怡雯，亦無不合。上訴意旨(五)至
(八)所指，並未依卷內訴訟資料為具體之指摘，或徒憑己意，就屬
原審採證認事職權之適法行使，及原判決已說明事項，任意指摘
為違法，並非適法之第三審上訴理由。(二)證人林怡雯、吳泉於
偵查中之供述，雖未經具結，然檢察官當時係以被告身分傳訊，
並非證人身分，自無具結或拒絕陳述之問題，且渠等於第一審已
經依法具結作證，並經當事人及辯護人交互詰問，對上訴人訴訟
上權益已獲充足之保障，原判決理由據此認林怡雯、吳泉於偵
查中未具結之供述，有證據能力，於法並無不合，自無上訴意旨
(三)所指之違誤。(三)上訴人及其辯護人於原審審判期日，對於其在
警詢、偵查之筆錄紀載，均表示無意見，且上訴人之辯護人當庭
所提刑事辯護狀，對上訴人歷次供述之證據能力亦未再爭執（見
原審更一審卷第八三、八八、八九頁），上訴人於法律審之本院
始主張警方非法逮捕上訴人及林怡雯後所製作之警詢、偵查筆錄
，依刑事訴訟法第一百五十六條規定，均無證據能力云云，上訴
意旨(二)自非依據卷內資料為指摘之適法第三審上訴理由。(四)扣案
MOTOROLA手機一支，係上訴人所有，並曾用與吳泉聯絡林怡雯
購買甲基安非他命之用，已經上訴人供承在卷，並有電話通聯紀
錄及扣押物品目錄表可稽（見九十五年度偵字第一二四七八號偵
查卷第六六、七七至七九頁），原判決認定上訴人持用上開電話
幫助吳泉聯絡林怡雯購買甲基安非他命，並宣告沒收，並無違
誤，自無上訴意旨(一)所指之違法。(五)本件警方所製作之「監聽譯
文」，係本案發生後警員針對個案所特定製作，不具備例行性之
要件，難謂刑事訴訟法第一百五十九條之四第一款之公務員職務
上製作之紀錄文書、證明文書，原判決遽認有證據能力而為論罪
之依據，固有未洽。然該監聽譯文僅係林怡雯向吳泉購買取得
甲基安非他命後，上訴人與吳泉電話聯絡如何處理林怡雯反映
毒品品質問題，縱然除去，亦無礙於原判決基礎，亦無上訴意旨
(四)所指之違誤。上訴意旨所指，或對於原判決究竟如何違背法令
，並未依卷內訴訟資料為具體之指摘，或徒憑己意，就屬原審採
證認事職權之適法行使，或與原判決本旨不生影響及已說明之事
項，任意指摘為違法，核與法律規定得為第三審上訴理由之違法
情形，均不相適合，應認其上訴違背法律上之程式，予以駁回。
據上論結，應依刑事訴訟法第三百九十五條前段，判決如主文。
中    華    民    國  一○○  年    五    月  二十六  日
                      最高法院刑事第十庭
                          審判長法官  黃  一  鑫  
                                法官  張  春  福  
                                法官  林  勤  純  
                                法官  陳  國  文  
                                法官  宋  明  中  
本件正本證明與原本無異
                                      書  記  官  
中    華    民    國  一○○  年    六    月    一    日
                                                      Q